【裁判字號】    97,訴,889
【裁判日期】    970930
【裁判案由】    偽造文書
【裁判全文】
臺灣屏東地方法院刑事判決           97年度訴字第889號
公  訴  人  臺灣屏東地方法院檢察署檢察官
被      告  甲○○
                    （另案
上列被告因偽造文書案件，經檢察官提起公訴（97年度偵字第37
56號），茲因被告就被訴事實為有罪之陳述，經告知簡式審判程
序意旨，並聽取公訴人及被告之意見後，本院合議庭裁定由受命
法官獨任依簡式審判程序審理，判決如下：
    主  文
甲○○行使變造私文書，足以生損害於公眾及他人，累犯，處有
期徒刑壹年。附表所示文書上偽造內容為「0910／醫師／乙○○
」之方形職章印文壹枚沒收。
    事  實
一、甲○○有麻藥、竊盜、偽造有價證券、搶奪等多次犯罪經法
    院判刑確定之紀錄，最近一次經有期徒刑執行完畢係因民國
    91年間犯連續（5 次）搶奪罪，經本院91年度訴字第331 號
    判處有期徒刑3 年2 月，層層上訴後，次第經臺灣高等法院
    高雄分院91年度上訴字第1482號、最高法院92年度臺上字第
    1482號判決駁回上訴確定，於92年7 月18日入監執行，96年
    2 月2 日因期滿出監執行完畢。
二、詎甲○○經前開有期徒刑執行完畢後5 年內，仍不知悔改，
    其因另案涉犯詐欺罪嫌經臺灣屏東地方法院檢察署檢察官以
    97年度他字第480 號案件偵辦，並通知應於97年4 月18日到
    案接受調查，為求逃避，竟基於變造並行使變造私文書之犯
    意，於是日上午11時許，在其位於屏東縣內埔鄉○○村○○
    路224 號之住處內，將其父李增財於92年以前某日，在原「
    高雄市立大同醫院」（92年間已更名為「高雄市立聯合醫院
    」）因罹患舌癌接受手術並住院而向該院申請開立之診斷證
    明書，以塗改患者姓名、年籍等個人資料及製作日期，並在
    文件下方虛偽填載「病人預計4 月25日出院」等字樣後，以
    該文件上診治醫師簽名欄所示內容為「0910／醫師／乙○○
    」之方形醫師職章印文影印後剪貼之方式，在上開虛偽加註
    之文字上偽造印文1 枚，變造如附表所示由該院於97年4 月
    18日所出具，內容記載其因「舌癌手術後現住院中」等文意
    之診斷證明書1 紙後，於同日上午11時38分藉傳真方式向臺
    灣屏東地方法院檢察署行使，足以生損害於檢察官偵查犯罪
    職務之進行、高雄市立聯合醫院及乙○○醫師。嗣因該署書
    記官接獲傳真後，發現有異，向高雄市立聯合醫院電詢查證
    後提出報告而查獲。
三、案經屏東縣警察局移送臺灣屏東地方法院檢察署檢察官偵查
    起訴。
    理  由
一、前揭犯罪事實，業據被告甲○○於警詢、偵查中及本院審理
    時自白不諱，並有上開變造私文書之傳真本、臺灣屏東地方
    法院檢察署書記官職務報告書、高雄市立聯合醫院97年4 月
    30日高市聯醫病字第0970002861號函在卷可稽。被告甲○○
    自白前揭犯行，堪認與事實相符。其犯罪事證已臻明確，應
    依法論科。
二、按刑法上所謂變造文書，指無制作權者，就他人所制作之真
    正文書，加以改造而變更其內容之謂，若將有制作權者簽名
    蓋章之空白文書，移作別用，其始本既無文書之內容存在，
    即非就其真實內容加以變更，則屬文書之偽造行為（最高法
    院28年上字第2278號判例參照）；刑法第212 條之特種文書
    ，係指護照、旅券、免許證、特許證及關於品行、能力、服
    務或其他相類之證書、介紹書而言。公立醫院之診斷書，既
    非護照、旅券、免許證、特許證，又非關於品行、能力、服
    務或其他相類之證書，更非介紹書，而係公立醫院對於病患
    診斷結果，表示其判斷意見之公文書，自無刑法第212 條之
    適用（最高法院83年度臺非字第170 號判決參照）。又前揭
    被告甲○○變造之原高雄市立大同醫院（即高雄市立聯合醫
    院）固為公立醫院，然服務於該醫院之醫師係以醫療為業，
    所從事者乃疾病之診斷、治療等私經濟行為，與公權力或法
    定職務權限無涉，是其醫師出具之診斷證明書與刑法第10條
    第3 項之公文書，尚屬有間。核被告甲○○將原高雄市立大
    同醫院為證明其父病情而製作完成，已經具備私文書性質之
    診斷證明書予以變造並持以行使之行為，係犯刑法第216 條
    、第210 條行使變造私文書罪。其以影印後剪貼之方式，偽
    造乙○○醫師職章印文之舉，因屬變造私文書之一部行為而
    為之所吸收，不另論罪。又其變造私文書後，復持以行使，
    其變造之低度行為為行使之高度行為吸收，不另論罪。又被
    告甲○○前因犯連續搶奪罪，經本院91年度訴字第331 號判
    處有期徒刑3 年2 月，層層上訴後，次第經臺灣高等法院高
    雄分院91年度上訴字第1482號、最高法院92年度臺上字第14
    82號判決駁回上訴確定，於92年7 月18日入監執行，96年2
    月2 日因期滿出監執行完畢，有臺灣高等法院被告前案紀錄
    表、臺灣屏東地方法院檢察署刑案資料查註紀錄表及判決書
    各1 份在卷可按，乃受徒刑之執行完畢，5 年以內因故意而
    再犯本件有期徒刑以上之罪，應依累犯之規定，加重其刑。
三、爰審酌被告甲○○之年齡、品行、智識能力、犯罪動機、手
    段、犯罪所生損害之程度，其為68年1 月30日出生、受有國
    中畢業教育程度、務農為業之人，有警詢年籍資料可參，並
    據其於本院審理時陳明在卷，本件犯罪時年29歲，前有多次
    犯罪經法院判刑確定並入監執行之紀錄，除前開構成累犯要
    件部分已如前述，不再重複評價者外，並曾於：(一)86年間因
    違反麻醉藥品管理條例案件，經臺灣高雄地方法院86年度易
    字第675 號判處有期徒刑6 月確定，於86年7 月1 日入監執
    行，86年11月4 日期滿出監執行完畢；(二)86年間又犯竊盜罪
    ，經本院86年度易字第1532號判處罰金5,000 元確定；(三)86
    年間再因違反麻醉藥品管理條例案件，經臺灣高雄地方法院
    86年度易字第8112號判處有期徒刑7 月確定；(四)86年間另犯
    偽造有價證券罪，經臺灣高雄地方法院87年度訴字第287 號
    判處有期徒刑3 年1 月確定，經與上開(二)所示罰金易服勞役
    、(三)所示有期徒刑，接續執行，於87年5 月11日入監服刑，
    90年7 月26日期滿出監執行完畢，有臺灣高等法院被告前案
    紀錄表及臺灣屏東地方法院檢察署刑案資料查註紀錄表各1
    份在卷可按，素行欠佳，其此為逃避檢察官之偵查作為，竟
    以變造公立醫院診斷證明書並持以傳真之方式向職司偵查犯
    罪主體之檢察官行使而犯罪，直接挑戰檢察機關偵查犯罪之
    能力，行徑大膽，對於法益所生危害之程度非同一般，嗣犯
    罪經查獲後，仍毫不檢點收歛，於本院將其所犯多案合併審
    理傳喚時，復刻意不到，嗣數月間先後兩次於夜間經拘提、
    通緝到庭時，猶均謊稱因心臟手術住院多日甫出院未幾，兼
    以當庭做出呼吸困難、痛苦欲絕而央求法警提供氧氣設備以
    圖矇騙，造成本院夜間戒護人力之困擾，其在後經通緝到案
    該次，除推稱前次經拘提到案所稱將提出之手術住院診斷證
    明因年邁袓母誤寄檢方而遺失外，更信誓旦旦，再三保證將
    重新申請並連同後者一併提出所稱數月間兩次經心臟手術各
    住院10餘日之診斷證明以供調查云云，毫無慚色，直至適逢
    值班之承辦法官當庭提示因其前次所言而已向所稱就醫之醫
    院查證並據復稱：其人已多年無在該院就診紀錄等語之回函
    後，始坦承說謊等情，有訊問筆錄及醫院回函在卷可參，依
    現有卷證尚難認其有何悔悟意思之犯後態度等一切情狀，量
    處如主文所示之刑，以資儆懲。
四、被告甲○○以影印剪貼方式偽造於前開未扣案變造診斷證明
    書上之「0910／醫師／乙○○」方形職章印文1 枚，併依刑
    法第219 條諭知沒收。
據上論斷，依刑事訴訟法第273 條之1 第1 項、第299 條第1 項
前段，刑法第216 條、第210 條、第47條第1 項、第219 條，判
決如主文。
本案經檢察官簡志祥到庭執行職務
中    華    民    國    97    年    9     月    30    日
                  刑事第二庭    法  官  陳松檀
以上正本證明與原本無異。
如不服本判決應於收受本判決送達後十日內向本院提出上訴書狀
，其未敘述上訴理由者，應於上訴期間屆滿後二十日內向本院補
提理由書狀（均須按他造當事人之人數附繕本）「切勿逕送上級
法院」。
                                書記官  黃佳惠
中    華    民    國    97    年    9     月    30    日
附錄本判決論罪科刑法條全文
中華民國刑法第210條
偽造、變造私文書，足以生損害於公眾或他人者，處5 年以下有
期徒刑。
中華民國刑法第216條
行使第210 條至第215 條之文書者，依偽造、變造文書或登載不
實事項或使登載不實事項之規定處斷。
【附  表】
┌───┬──────┬───────────────────┬──────────┐
│      │ 名稱／日期 │       內                    容       │     空白處加註     │
├───┼──────┼───────────────────┼──────────┤
│      │高雄市立大同│姓名：甲○○      籍貫：臺灣省屏東縣  │病人預計4 月25日出院│
│      │醫院診斷證明│性別：男          年齡：30歲          │                    │
│      │書（高市醫診│住址：屏東縣內埔鄉○○村○○路224號   │ [0910/醫師/乙○○] │
│變造之│字第13657 號│科別：耳鼻喉科    職業：商            │   （偽造之印文）   │
│ 文書 │）          │病歷號碼：0000000                     │                    │
│      ├──────┤初診日期：民國96年9月28日             │                    │
│      │中華民國    │身分證統一編號：Ｚ000000000號          │                    │
│      │97年4 月18日│病名：舌癌手術後現住院中              │                    │
│      │            │醫囑：病人口腔及頸部有多處腫瘤，需做核│                    │
│      │            │      磁共振檢查及化療                │                    │
│      │            │ [0910/醫師/乙○○] （真正印文）      │                    │
└───┴──────┴───────────────────┴──────────┘


司法院資訊處製作；財團法人民間司法改革基金會備份。
